【裁判字號】    92,訴,567
【裁判日期】    920505
【裁判案由】    稅捐稽徵法等
【裁判全文】
臺灣板橋地方法院刑事判決                          九十二年度訴字第五六七號
    公  訴  人  臺灣板橋地方法院檢察署檢察官
    被      告  甲○○
右列被告因違反稅捐稽徵法案件，經檢察官提起公訴（九十一年度偵字第二○○二四
號），本院判決如左：
    主      文
甲○○行使從事業務之人，明知為不實之事項，而登載於其業務上作成之文書，足以
生損害於公眾及他人，處拘役伍拾日，如易科罰金，以參佰元折算壹日；又公司負責
人，為納稅義務人以詐術逃漏稅捐，處有期徒刑參月，如易科罰金，以參佰元折算壹
日。
    事      實
一、甲○○係址設臺北市○○區○○街四十七號一樓之恆耀工程有限公司（下簡稱恆
    耀公司，該公司未據起訴）負責人，並係以製作各類所得扣繳憑單及恆耀公司之
    營利事業所得稅結算申報書為其附隨業務之人，為虛增營業成本、減少營利所得
    ，藉以施詐使納稅義務人恆耀公司逃漏八十九年度營利事業所得稅，明知丙○○
    於民國八十九年全年均未曾在恆耀公司工作而受領分文薪資，竟接續於其業務上
    作成之恆耀公司八十九年度各類所得扣繳暨免扣繳憑單及八十九年度營利事業所
    得稅結算申報書以及丙○○八十九年度綜合所得稅結算申報書上虛偽登載丙○○
    向前開公司領取八十九年度薪資所得給付總額新臺幣（下同）十九萬二千元後，
    於九十年三月三十日（起訴書誤載為八十九年間，應予更正）持向財政部臺灣省
    北市國稅局萬華稽徵所（起訴書誤載為臺北市稅捐稽徵處及財政部臺北市國稅局
    ，應予更正）申報恆耀公司八十九年度之營利事業所得稅，致使稅捐稽徵機關陷
    於錯誤，短徵恆耀公司營利事業所得稅，恆耀公司因此逃漏八十九年度營利事業
    所得稅一萬五千七百九十六元，足生損害於丙○○之財產權益及公眾對於稅捐稽
    徵機關核課營利事業所得稅正確性之信賴。
二、案經丙○○委任其女乙○○訴由臺北縣政府警察局土城分局報請臺灣板橋地方法
    院檢察署檢察官偵查起訴。
    理      由
一、認定事實所憑之證據及理由：
（一）右揭事實，業據被告甲○○坦承不諱，核與告訴人代理人乙○○指述情節相符
      ，且有財政部國稅局綜合所得稅核定通知書、所得稅核定稅額繳款書、各類所
      得扣繳暨免扣繳憑單、及八十九年度綜合所得稅結算申報書等影本存卷可資佐
      證；又恆耀公司之負責人即為被告甲○○，亦有財團法人金融聯合徵信公司登
      記資訊附卷可考。
（二）被告係於九十年三月三十日持前開不實登載之各類所得扣繳暨免扣繳憑單及結
      算申報書持向財政部臺灣省北市國稅局萬華稽徵所申報恆耀公司八十九年度之
      營利事業所得稅，逃漏該年度營利事業所得稅一萬五千七百九十六元，亦有前
      開結算申報書上之收件戳章及財政部國稅局九十一年十二月二十四日財北國稅
      審三字第○九一○二四五二六七號書函等在卷可憑，而被告此舉，不僅生逃漏
      稅捐之結果，復足以生損害於丙○○之財產權益及公眾對於稅捐稽徵機關核課
      營利事業所得稅正確性之信賴，亦灼然至明。
（三）是以，本案事證明確，被告犯行堪予認定，應依法論科。
二、對於被告辯解本院之判斷：
（一）被告於本院審理時雖供認不曾僱用丙○○，但猶以丙○○資料乃楊姓工頭所提
      供，伊不知丙○○有無實際工作領得薪資云云置辯；惟此顯與被告自己於警訊
      時辯稱丙○○資料係林姓工頭所提供云云（見偵查卷第四頁）齟齬，已難置信
      。
（二）被害人丙○○無工作，在國外居住，於八十九年間僅自八十九年三月十三日起
      至同年四月二十三日止間，及自八十九年九月十七日起至八十九年十二月十八
      日止間在臺灣地區停留等情，已據告訴代理人乙○○陳明，且有丙○○護照影
      本及國人入出境端末查詢報表等附卷可稽，足見丙○○在臺應無工作。
（三）僱請員工及發放薪資，與公司營收榮枯及稅負輕重等利害攸關，被告身為公司
      負責人，豈有置身事外，不辨有無實際僱用，任令下屬或工頭報支薪資之理，
      參以被告迄未能就確有林姓或楊姓工頭列報支薪予丙○○及丙○○實際領得恆
      耀公司薪資等利己事實，指出證明方法或舉證以供調查，俱徵被告所辯違常不
      實，無非推諉卸責之詞，不足採信。
三、論罪科刑之理由：
（一）被告甲○○所為，係犯刑法第二百十六條、第二百十五條行使業務上不實登載
      文書罪；被告明知不實之事項，登載於其業務上作成文書之行為後進而行使，
      其文書登載不實之低度行為為行使之高度行為所吸收，不另論罪。又被告甲○○係納稅義務人恆耀公司之公司負責人，其為納稅義務人以詐術逃漏稅捐，應
      依稅捐稽徵法第四十七條第一款規定，適用稅捐稽徵法第四十一條應處徒刑之
      規定論處；公訴人疏於注意被告乃系爭營利事業所得稅之納稅義務人恆耀公司
      之負責人，非納稅義務人本身，未請依稅捐稽徵法第四十七條第一款規定處斷
      ，逕依稅捐稽徵法第四十一條論擬，非無未洽，此部分起訴法條應予變更。
（二）稅捐稽徵法第四十七條第一款之規定，係將納稅義務人之公司之責任，基於刑
      事政策之考慮，於其應處徒刑範圍內，轉嫁於公司之負責人，因而受罰之公司
      法規定之公司負責人，乃屬於「代罰」之性質，至於刑法第五十五條之牽連犯
      ，必須二個以上之行為有方法與結果之關係，始足構成，亦即必須以犯一罪之
      方法行為犯他罪，或以犯一罪之結果行為犯他罪，方得成立牽連關係，公司負
      責人既非逃漏稅捐之納稅義務人，僅係代罰而已，公司以不正當方法逃漏稅捐
      ，縱由該公司負責人或其他有權代表公司之自然人代表公司為之，究非公司負
      責人本身之犯罪行為，自與該公司負責人之其他犯罪行為間，無方法結果之牽
      連關係可言（相同意旨見最高法院八十四年度臺上字第五三九一號判決、八十
      五年度臺上字第六○六五號判決、八十八年度臺非字第一四九號判決），從而
      被告所犯前開二罪名間，應分論併罰；公訴人請依牽連關係從一重處斷，亦有
      誤會。
（三）公訴人認被告不實填製各類所得扣繳暨免扣繳憑單之行為，尚涉商業會計法第
      七十一條第一款之填製不實會計憑證罪嫌云云，固非無見。第查：商業會計法
      第十五條所規定之商業會計憑證分「原始憑證」與「記帳憑證」二類；所謂「
      原始憑證」，係指證明交易事項發生之經過，而為造具記帳憑證所根據之憑證
      ；「記帳憑證」，則指證明處理會計事項人員之責任，而為記帳所根據之憑證
      。至於所得稅之扣繳義務人依所得稅法第八十九條第三項填發之免扣繳憑單，
      或依同法第九十二條開具之扣繳憑單，其用意在於方便稅捐稽徵機關蒐集及掌
      握課稅資料，以利稅捐之核課，並非證明交易事項發生之經過而為造具記帳憑
      證，或證明處理會計事項人員之責任而為記帳所根據之憑證，自難認係商業會
      計法所稱「原始憑證」或「記帳憑證」，最高法院九十一年度臺上字第七四一
      一號判決亦宣示相同意旨，可供參考。公訴人認被告不實填載之各類所得扣繳
      暨免扣繳憑單，屬商業會計法所稱會計憑證，因而請依商業會計法第七十一條
      第一款之填製不實會計憑證罪論處，難謂無適用法則不當之違誤；茲以公訴人
      認被告此一犯嫌與前開二罪名間，亦有牽連犯之裁判上一罪關係，即不另為無
      罪之諭知，附此敘明。
（四）爰審酌營利事業所得稅為國家從事各項基礎建設、提供公共服務之重要財政來
      源之一，被告為公司負責人，其公司依法負有繳納之義務，本應誠實申報，據
      實繳納，以維公益，詎被告竟營求私利，為公司逃漏稅捐而虛偽申報薪資支出
      ，法紀觀念淡薄，心存僥倖，足生損害於他人及公眾，甚為可訾，應予非難，
      兼衡其為公司逃漏稅捐之金額、所用手段、及犯罪後猶飾詞狡辯，未見悔意之
      態度等一切情狀，量處各罪如主文所示之刑，並均諭知易科罰金之折算標準，
      資為懲儆。
（五）告訴代理人乙○○於接受本院訊問時，另告發被告於申報恆耀公司九十年營利
      事業所得稅時，仍虛偽列報丙○○受領薪資等語；查營利事業所得稅係逐年申
      報，被告於九十一年間申報九十年度營利事業所得稅之行為與本案犯行間，手
      段雖同，但時隔一年，不相緊接，抑且被告本身非逃漏稅捐之納稅義務人，當
      無所謂基於概括犯意逃漏稅捐；而恆耀公司既不具有犯罪能力，自亦無犯意可
      言，其於稅捐稽徵法充其量僅係受罰主體，無所謂概括犯意之存在，無從認為
      其間有何基於概括犯意而為之連續犯之裁判上一罪關係（同旨參最高法院八十
      九年度臺上字第一六四二號判決），無從併予審究，應依職權轉請該管檢察官
      另行偵處。
四、適用法律之依據：
    刑事訴訟法第二百九十九條第一項前段、第三百條，稅捐稽徵法第四十一條，刑
    法第十一條前段、第二百十六條、第二百十五條、第五十條、第四十一條第一項
    前段，罰金罰鍰提高標準條例第一項前段、第二條。
本案經檢察官李吉祥到庭執行職務。
中      華      民      國    九十二    年      五      月      五      日
                                    臺灣板橋地方法院刑事第六庭
                                        法  官  蔡  新  毅
右正本證明與原本無異。
如不服本判決，應於判決送達後十日內，向本院提出上訴狀，上訴於臺灣高等法院。
                                        書記官  謝  麗  秋
中      華      民      國    九十二    年      五      月      五      日
※附錄本案論罪科刑主要法條全文※
中華民國刑法第二百一十六條：
行使第二百十條至第二百十五條之文書者，依偽造、變造文書或登載不實事項或使登
載不實事項之規定處斷。
中華民國刑法第二百一十五條：
從事業務之人，明知為不實之事項，而登載於其業務上作成之文書，足以生損害於公
眾或他人者，處三年以下有期徒刑、拘役或五百元以下罰金。
稅捐稽徵法第四十一條 ：
納稅義務人以詐術或其他不正當方法逃漏稅捐者，處五年以下有期徒刑、拘役或科或
併科新台幣六萬元以下罰金。
稅捐稽徵法第四十七條：
本法關於納稅義務人、扣繳義務人及代徵人應處徒刑之規定，於左列之人適用之：
一  公司法規定之公司負責人。
二  民法或其他法律規定對外代表法人之董事或理事。
三  商業登記法規定之商業負責人。
四  其他非法人團體之代表人或管理人。


司法院資訊處製作；財團法人民間司法改革基金會備份。
